臺灣臺中地方法院民事判決　　　　　　　　　　　　九十一年度訴字第二二八五號
　　原　　　告　劉南堂
　　被　　　告　甲○○
右當事人間請求分割共有物事件，本院判決如左：
    主　　文
兩造共有之坐落台中縣東勢鎮○○○段四七九之二二六地號，地目建，面積二十九平
方公尺及同地段四七九之二二九地號，地目建，面積四十二平方公尺，合併分割方法
如下：如附圖所示Ｂ部分面積三五點五平方公尺，分歸原告取得；Ａ部分面積三五點
五平方公尺，分歸被告取得。
訴訟費用由兩造各按原應有部分比例負擔。
    事　　實
甲、原告方面：
一、聲明：如主文第一項所示。
二、陳述：按各共有人，得隨時請求分割共有物。但因物之使用目的不能分割或契約
    訂有不分割之期限者，不在此限；又共有物之分割，依共有人協議之方法行之；
    分割之方法，不能協議決定者，法院得因任何共有人之聲請，命為以原物分配於
    各共有人或變賣共有物，以價金分配於各共有人，民法第八百二十三條第一項前
    段、第八百二十四條第一項及第二項分別定有明文。本件兩造間並無約定不能分
    割之期限，且查本件系爭土地之地目為建，是系爭土地依土地使用之目的，並無
    不能分割之情事。爰依法請求判決如訴之聲明。
三、證據：提出土地登記謄本二份、地籍圖謄本乙份並聲請本院勘驗現場。
乙、被告方面：
一、聲明：駁回原告之訴。
二、陳述同意原告所提之分割方案，惟不同意協議分割。
丙、本院依原告之聲請履勘現場，並囑託臺中縣大東勢政事務所派員會同測量，製作
    土地複丈成果圖。
    理  　由
一、本件原告起訴主張：坐落台中縣東勢鎮○○○段四七九之二二六地號，地目建，
    面積二十九平方公尺及同地０四七九之二二九地號，地目建，面積四十二平方公
    尺，為兩造所共有，應有部分各二分之一，兩造間並無約定不能分割之期限，且
    系爭土地依其使用目的亦無不能分割之情事，惟共有人間不能達成協議分割等情
    ，業據原告提出土地登記謄本二份、地籍圖謄本乙份可按，並為被告所不爭執，
    原告此部分之主張堪信為真實。
二、按各共有人，得隨時請求分割共有物。但因物之使用目的不能分割或契約訂有不
    分割之期限者，不在此限；分割之方法，不能協議決定者，法院得因任何共有人
    之聲請，命為以原物分配於各共有人或變賣共有物，以價金分配於各共有人，民
    法第八百二十三條第一項前段、第八百二十四條第二項分別定有明文。經查，系
    爭二筆土地之地目為建地，依其使用目的並無不能分割之情事，兩造間又未訂有
    不分割契約，惟不能達成協議分割，均為兩造所是認，是原告請求分割共有物，
    自無不合，應予准許。
三、次按現行法令雖無合併裁判分割之規定，亦無禁止之明文。是在共有人及其應有
    部分相同，而各共有土地又連接一處，使用目的均相同之情形下，基於物盡其用
    之經濟效能，實務上非不准許共有人就毗連之數宗土地訴請裁判合併分割，惟法
    院准為合併分割，仍應符合經共有人全體同意及各共有物相連接之要件自明（最
    高法八十五年度台上字第二九五九號判決、八十五年度台上字第二四五八號判決
    、八十四年度台上字第一六三０號判決參照）。本件系爭二筆土地相鄰，地目均
    為建地，且共有人及其應有部分比例均相同等情，有地籍圖謄本及土地謄本附卷
    可參，揆諸前揭說明，系爭二筆土地得為合併裁判分割。經查，系爭二筆土地現
    為空地，臨十二米寬之三民街，業據本院履勘現場，並囑託台中縣東勢地政事務
    所勘測屬實，製有複丈成果圖在卷可稽，且為兩造所不爭執。本件原告主張如附
    圖所示之分割方法加以分割，即坐落台中縣東勢鎮○○○段四七九之二二六地號
    及同地段四七九之二二九地號，分割方法為：如附圖所示Ｂ部分面積三五點五平
    方公尺，分歸原告取得；Ａ部分面積三五點五平方公尺，分歸被告取得。被告就
    原告所提上述之分割方案，亦到庭表示同意，是本院認原告所主張之分割方案，
    應屬妥適。爰定其分割方法如主文第一項所示。
四、末按分割共有物事件本質上並無訟爭性，兩造本可互換地位，由任一共有人起訴
    請求分割，均無不可，故勝訴當事人之訴訟行為，自非為伸張或防衛權利所必要
    者，訴訟費用宜由各當事人依應有部分比例分擔，併此敘明。
五、據上論結，原告之訴為有理由，依民事訴訟法第七十八條、第八十一條第一款判
    決如主文。
中　　　華　　　民　　　國　　　九十一　　年　　十一　　月　　二十六　　日
                                      臺灣臺中地法院民事第三庭
　　　　　　　　　　　　　　　　　　　　　法　　　官 王　金　洲
右為正本係照原本作成。
如對本判決上訴，須於判決送達後二十日內向本院提出上訴狀（須附繕本）。
中　　　華　　　民　　　國　　　九十一　　年　　十一　　月　　二十六　　日
　　　　　　　　　　　　　　　　　　　　　法院書記官
